【裁判字號】    97,審訴,14
【裁判日期】    970317
【裁判案由】    偽造文書等
【裁判全文】
臺灣高雄地方法院刑事判決              97年度審訴字第14號
公  訴  人  臺灣高雄地方法院檢察署檢察官
被      告  甲○○
上列被告因偽造文書案件，經檢察官提起公訴（96年度偵字第34
129 號），及當庭以言詞追加起訴，因被告就被訴事實為有罪之
陳述，本院聽取當事人之意見後，合議裁定改依簡式審判程序審
理，判決如下：
    主  文
甲○○犯竊盜罪，處有期徒刑貳月，如易科罰金，以新台幣壹仟
元折算壹日；又犯行使偽造私文書罪，處有期徒刑參月，如易科
罰金，以新台幣壹仟元折算壹日；未扣案之祺大資訊信用卡簽帳
單存根聯貳張上偽造之「乙○○」署押各壹枚，均沒收之；又犯
詐欺取財未遂罪，處拘役伍拾日，如易科罰金，以新台幣壹仟元
折算壹日；又犯詐欺取財罪，處拘役伍拾日，如易科罰金，以新
台幣壹仟元折算壹日；又犯行使偽造私文書罪，處有期徒刑貳月
，如易科罰金，以新台幣壹仟元折算壹日；未扣案之國家公園大
亨郵件收發登記簿簽名欄內偽造之「乙○○」署押壹枚，沒收之
。拘役部分應執行拘役玖拾日，如易科罰金，以新台幣壹仟元折
算壹日；徒刑部分應執行有期徒刑陸月，如易科罰金，以新台幣
壹仟元折算壹日，未扣案之祺大資訊信用卡簽帳單存根聯貳張上
偽造之「乙○○」署押各壹枚、國家公園大亨郵件收發登記簿簽
名欄內偽造之「乙○○」署押壹枚，均沒收之。
    事  實
一、甲○○前有多次竊盜前科（未構成累犯），詎其猶不知悔改
    ，先後於(一)民國96年9 月12日上午8 時許，在高雄醫學大學
    附設中和紀念醫院之急診室內，意圖為自己不法之所有，基
    於竊盜之故意，趁乙○○接受急診不及注意之際，竊取乙○
    ○所有放於皮包內之花旗銀行信用卡乙張（卡號0000000000
    000000，下稱上開信用卡）。(二)旋於同年月日17 時 許，復
    意圖為自己不法之所有，基於詐欺取財、行使偽造私文書之
    故意，前往高雄市○○○路109 之15號1 樓宏碁專賣店- 祺
    大資訊，冒充其是乙○○本人，向該店購置價值各為新台幣
    （以下同）3 萬2000元之電腦2 台，並持上開信用卡消費，
    復接續於2 紙信用卡簽帳單上之持卡人簽名欄內偽簽乙○○
    之署名後，再接續將2 紙信用卡簽帳單交付予祺大資訊服務
    人員而行使之，藉此表示係乙○○本人確認交易標的、金額
    及委託花旗銀行先行代為支付簽帳消費之意，並作為特約商
    店祺大資訊向花旗銀行請款之用，致祺大資訊之服務人員因
    此誤認係乙○○本人親自消費而陷於錯誤，並交付價值新臺
    幣6 萬4,00 0元（下同）之電腦2 台予甲○○，因此足生損
    害於乙○○、花旗銀行及祺大資訊。(三)復另行起意，基於詐
    欺取財之故意，於同年月日19時許，前往高雄市○○○路21
    5 號「新光三越」百貨公司之「點睛品」專櫃，以相同手法
    ，持乙○○之上開信用卡，欲購買價值8 萬3973元之飾品，
    嗣於取得授權碼之過程，因花旗銀行客服人員發覺甲○○無
    法回答乙○○之資料，拒絕該筆交易，點晴品服務人員無從
    列印簽帳單，致該筆交易無法完成而未遂。(四)甲○○為達其
    能夠繼續使用上開信用卡之目的，復意圖為自己不法之所有
    ，基於詐欺取財之犯意，於同年月日21時24 分 許打電話至
    花旗銀行客服部，向客服人員佯稱：其為乙○○本人，因其
    所持有之上開信用卡遺失，乃請求補發新的信用卡寄至其變
    更後之新址：高雄市○○區○○路7 號B 棟12樓之3 國家公
    園大亨（甲○○前住處）等語，致花旗銀行客服人員陷於錯
    誤，將補發之信用卡寄至上開甲○○指定之處所。
    (五)甲○○於96年9 月28日，前往高雄市○○區○○路7 號國
    家公園大亨大樓之管理室，向管理員柯宗坤稱伊為乙○○之
    表妹，要代乙○○領取信件，柯宗坤不疑有他，而將花旗銀
    行寄送之內有信用卡之信件交給甲○○，甲○○復另行起意
    ，未經乙○○同意，基於行使偽造私文書之犯意，在大樓之
    「郵件收發登記簿」上簽署乙○○之姓名，表示係乙○○本
    人親自領取信件後，持以交付柯宗坤而行使之，足生損害於
    乙○○及國家公園大亨管理員管理信件之正確。嗣因乙○○
    察覺有異報警處理，始悉上情。
二、案經高雄市政府警察局三民第二分局報請臺灣高雄地方法院
    檢察署檢察官偵查起訴，及檢察官當庭以言詞追加起訴（即
    事實(五)）。
    理  由
一、本件被告甲○○所犯係死刑、無期徒刑、最輕本刑為3 年以
    上有期徒刑以外之罪，其於準備程序中就被訴事實為有罪之
    陳述，經法官告知簡式審判程序之旨，並聽取公訴人及被告
    之意見後，本院合議庭認宜進行簡式審判程序，爰裁定由受
    命法官獨任進行簡式審判程序，合先敘明。
二、上開事實業據被告甲○○於警、偵訊、本院審理時自白不諱
    ，核與告訴人乙○○、花旗銀行代理人陳財及證人柯宗坤於
    警詢之陳述相符，並有祺大資訊信用卡簽帳單影本2 張、國
    家公園大亨掛號郵件登記簿影本、美商花旗銀行客戶交易明
    細一覽表、高雄新光三越「點睛品」專櫃監視攝影機照片各
    1 份附卷可稽，是被告自白與事實相符，自堪採信。綜上，
    本件罪證明確，被告犯行堪以認定。
三、核被告事實(一)所為，係犯刑法第320 條第1 項竊盜罪；事實
    (二)所為，係犯刑法第216 條、第210 條之行使偽造私文書罪
    ，及同法第339 條第1 項之詐欺取財罪；事實(三)所為，則係
    犯刑法第339 條第3 項、第1 項之詐欺取財未遂罪（此部分
    檢察官原認另涉有刑法第210 條、216 條之行使偽造私文書
    罪，惟因被告於取得授權碼之過程中即被拒絕交易，故其並
    未在簽帳單上簽名，此業據被告供承在卷；又此部分事實業
    據公訴檢察官當庭更正如事實欄所載）；於事實(四)所為，係
    犯刑法第339 條第1 項之詐欺取財罪；於事實(五)所為，則係
    犯刑法第216 條、第210 條行使偽造私文書罪。被告於事實
    (二)、(五)所為偽造「乙○○」署押之行為，係偽造私文書之部
    分行為，不另論罪；而其偽造後復持之加以行使，其偽造之
    低度行為應為行使之高度行為所吸收，僅論以高度之行使偽
    造私文書罪。又被告於事實(二)所示之時、地前後2 次盜刷被
    害人乙○○之信用卡，係於密接之時、地多次簽名署押並盜
    刷信用卡以詐取財物，主觀上當有自始至終密接為行使偽造
    私文書及詐欺取財之單一犯意，是被告基於單一之行使偽造
    私文書及詐取財物之犯意，於該時地接續行使偽造私文書及
    詐欺取財，為接續犯，應僅論以一行使偽造私文書及詐取財
    物罪；又被告就事實(二)所偽造私文書之內容向他方有所主張
    之同時亦在施行詐術，二者有同時同地以一個行為為之的關
    係，應依刑法第55條想像競合犯之規定，從一重即行使偽造
    私文書罪處斷，此部分起訴意旨認應予分論併罰，容有誤會
    ，併此敘明。又被告於事實(三)雖已著手於詐欺取財行為之實
    施，惟未生取得財物之結果，犯罪尚屬未遂，爰依刑法第25
    條第2 項之規定，按既遂犯之刑減輕之。又檢察官於本院97
    年3 月3 日審理時當庭以言詞追加事實(五)之事實，本院自得
    就該犯罪事實一併審判，附此敘明。被告所犯上開各罪，犯
    意各別，行為互殊，應予分論併罰。本院審酌被告正值青壯
    ，不思以正當途徑獲取財物，率爾以不法之手段侵犯他人之
    法益，實屬不該；惟念其犯後坦承犯行，態度尚可，業已與
    花旗銀行達成和解，及其犯罪之手段及所生損害等一切情狀
    ，分別量處如主文所示之刑，並諭知如主文所示之易科罰金
    之折算標準，並定其應執行刑及易科罰金之折算標準。至未
    扣案之祺大資訊信用卡簽帳單存根聯2 張上偽造之「乙○○
    」署押各1 枚、國家公園大亨郵件收發登記簿簽名欄內偽造
    之「乙○○」署押1 枚，係偽造之署名，爰依刑法第219 條
    ，宣告沒收之。
據上論斷，應依刑事訴訟法第273 條之1 第1 項、第299 條第1
項前段、刑法第320 條第1 項、第216 條、第210 條、第339 條
第1 項、第3 項、第55條、第25條第2 項、第51條第5 款、第6
款、第41條第1 項前段、第219 條、刑法施行法第1 條之1 ，判
決如主文。
本案經檢察官鄭益雄到庭執行職務。
中    華    民    國    97    年    3     月    17    日
                  刑事第七庭  法  官  李淑惠
以上正本證明與原本無異。
如不服本判決，應於判決送達之日起10日內向本院提出上訴書狀
。
中    華    民    國    97    年    3     月    17    日
                              書記官  王淑娟
附錄本件論罪科刑法條
中華民國刑法第210條：
偽造、變造私文書，足以生損害於公眾或他人者，處5年以下有
期徒刑。
中華民國刑法第216條：
行使第210條至第215條之文書者，依偽造、變造文書或登載不實
事項或使登載不實事項之規定處斷。
中華民國刑法第320條：
意圖為自己或第三人不法之所有，而竊取他人之動產者，為竊盜
罪，處5年以下有期徒刑、拘役或5百元以下罰金。
意圖為自己或第三人不法之利益，而竊佔他人之不動產者，依前
項之規定處斷。
前二項之未遂犯罰之。
中華民國刑法第339條：
意圖為自己或第三人不法之所有，以詐術使人將本人或第三人之
物交付者，處5年以下有期徒刑、拘役或科或併科1千元以下罰金
。
以前項方法得財產上不法之利益或使第三人得之者，亦同。
前二項之未遂犯罰之。


司法院資訊處製作；財團法人民間司法改革基金會備份。
